【裁判字號】    98,消債清,1
【裁判日期】    981208
【裁判案由】    清算事件
【裁判全文】
福建連江地方法院民事裁定             98年度消債清字第1號
聲  請  人
即  債務人  子○○
相  對  人
即  債權人  長鑫資產管理股份有限公司
法定代理人  壬○○
相  對  人
即  債權人  渣打國際商業銀行股份有限公司
法定代理人  巳○○
代  理  人  未○○
相  對  人
即  債權人  萬泰商業銀行股份有限公司
法定代理人  宇○○
代  理  人  午○○
            甲○○
相  對  人
即  債權人  台灣金聯資產管理股份有限公司
法定代理人  寅○○
相  對  人
即  債權人  台新國際商業銀行股份有限公司
法定代理人  丁○○
相  對  人
即  債權人  華南商業銀行股份有限公司
法定代理人  乙○○
代  理  人  戊○○
            丑○○
相  對  人
即  債權人  上海商業儲蓄銀行股份有限公司
法定代理人  申○○
代  理  人  天○○
相  對  人
即  債權人  第一商業銀行股份有限公司
法定代理人  卯○○
相  對  人
即  債權人  台北富邦商業銀行股份有限公司
法定代理人  戌○○
代  理  人  玄○○
相  對  人
即  債權人  臺灣中小企業銀行股份有限公司
法定代理人  宙○○
相  對  人
即  債權人  聯邦商業銀行股份有限公司
法定代理人  己○○
代  理  人  辛○○
相  對  人
即  債權人  中國信託商業銀行股份有限公司
法定代理人  辰○○○○
相  對  人
即  債權人  臺灣土地銀行股份有限公司
法定代理人  丙○○
代  理  人  亥○○
相  對  人
即  債權人  國泰世華商業銀行股份有限公司
法定代理人  庚○○
代  理  人  地○○
            酉○○
相  對  人
即  債權人  香港商香港上海豐銀行股份有限公司
法定代理人  癸○○
上列聲請人即債務人子○○聲請消費者債務清理事件，本院裁定
如下：
    主  文
債務人子○○民國九十八年四月三十日及九十八年六月二十三日
陳報狀所提如附件所示更生方案不予認可，並自中華民國九十八
年十二月八日下午四時起開始清算程序，並同時終止清算程序。
    理  由
一、按債權人會議可決更生方案時，應有出席已申報無擔保及無
    優先權債權人過半數之同意，而其所代表之債權額，並應逾
    已申報無擔保及無優先權總債權額之二分之一；更生方案未
    依消費者債務清理條例（下稱債清條例）第59條、第60條規
    定可決時，除有該條例第64條規定之情形外，法院應以裁定
    開始清算程序；債務人有薪資、執行業務所得或其他固定收
    入，法院認更生方案之條件公允者，得不經債權人會議可決
    ，逕依債務人之聲請或依職權以裁定認可更生方案，債清條
    例第59條第1項、第61條、第64條第1項分別定有明文。又法
    院裁定不認可更生方案時，應同時裁定開始清算程序；法院
    開始清算程序之裁定，應載明其年、月、日、時，並即時發
    生效力，復為同條例第65條第1項、第83條第1項所明定。
二、查本件債務人聲請更生，前經本院於民國97年7月8日以97年
    度消債更字第1號裁定開始更生程序，嗣本院於98年6月24日
    以連院文97執消債更和1字第0980000581號函定期命債權人
    以書面確答是否同意本件債務人所提更生方案，計有臺灣土
    地銀行股份有限公司、華南商業銀行股份有限公司、渣打國
    際商業銀行股份有限公司、台北富邦商業銀行股份有限公司
    、中國信託商業銀行股份有限公司、台新商業銀行股份有限
    公司、國泰世華商業銀行股份有限公司、萬泰商業銀行股份
    有限公司及香港商香港上海豐銀行股份有限公司共9位債
    權人於期間內表示不同意，僅有第一商業銀行股份有限公司
    及上海商業儲蓄銀行股份有限公司表示同意（債權額各為新
    臺幣（下同）309,077元、318,502元）。另有聯邦商業銀行
    股份有限公司逾期表示不同意（債權額236,762元），長鑫
    資產管理股份有限公司、台灣金聯資產管理股份有限公司及
    臺灣中小企業銀行股份有限公司逾期未表示意見（債權額各
    為1,564,400元、598,000元、287,810元)，依債清條例第60
    條第1項規定應視為同意更生方案。惟前開同意及視為同意
    之債權人僅6人，債權額僅約佔本件債權總額7,295,918元之
    45.43%，不符債清條例第59條第1項債權人且所代表已申報
    無擔保及無優先權總債權額均過半數之法定可決成數，聲請
    人所提更生方案未經債權人會議可決。
三、次按債清條例之立法意旨，乃在幫助陷於經濟困境之債務人
    ，得藉由更生或清算程序走出經濟困境，避免走向絕路，實
    現憲法所保障之生存權，非在維持債務人過去慣常之寬裕生
    活。因此在考量所謂之「生活必要性支出」，自以維持一般
    人最低生活水平所需為準。而債務人既已積欠鉅額債務，理
    當知所節制，竭力開源節流，儘量減少生活中非必要之消費
    及支出，更不能一方面仍維持積欠債務前之生活品質與享受
    ，另一方面仍欲透過更生或清算程序免除債務。
四、查債務人97年度全年總收入1,388,957元，繳納所得稅
    61,075元，有本院職權函調之債務人97年度收入明細一覽表
    、行政院海岸巡防署海洋巡防總局第十海巡隊生日禮金與個
    案獎金金額報告、97年度各月薪資異動查詢資料及97年度綜
    合所得稅各類所得資料清單附卷可稽，堪予認定。則債務人
    每月平均收入110,657元[（1,388,957－61,075）÷12＝
    110,657元，小數點以下四捨五入]。本院審酌債務人所提更
    生方案每月支出項目，其中租金6,000元、債務人之母邱阿
    順扶養費6,000元、家庭各項支出20,000元部分尚屬合理。
    惟保險費8,500元，包括債務人本人三商美邦人壽20年繳費
    祥安終身壽險，債務人之女劉濰均三商美邦人壽世紀領航萬
    能終身壽險計劃C，債務人配偶劉美惠、女兒劉濰均、張維
    庭大都會國際人壽保險股份有限公司保險及債務人名下車號
    UDT-710、LB7-860號、債務人之母邱阿順名下車號NJO-332
    號重機車之強制機車責任險保費部分，本院認為債務人所投
    保之人壽與投資型保險，係一般大眾為分散風險與進行理財
    投資之社會活動，而聲請更生應以維持基本生活為必要，因
    政策上已有全民健康保險照顧，且債務人既已身負鉅額債務
    ，自不得將收入投資後使利益歸於自己、家人，而使債權人
    蒙受債權無法受償之損害。故除強制機車責任險每月保費共
    175元[（560＋767＋767）÷12＝175元，小數點以下四捨五
    入]為目前政府政策，可認係國民生活所必要外，其餘保險
    應非屬維持日常生活所必要之支出；另個人生活支出部分，
    其中參加考試費用、奠儀、聲請更生費用、修理機車費用、
    醫療費、書籍、廟裡上香等並非經常性支出。茶葉、香菸、
    酒等為享樂性支出，不應列計。同學榮調亦僅需致意不應參
    與聚餐。在外交通應搭乘大眾運輸工具而非計程車。且其中
    部分支出並未檢附單據。故本院認債務人每月除回臺南1次
    與妻女、母親團聚之交通費3,084元（臺馬輪往返南竿基隆
    1,000＋1,050＋復興號往返基隆臺南517×2＝3,084）外，
    加計其餘公車、理髮、加油、飲食、沐浴清潔用品等費用，
    每月應以5,000元為限。故本院核計債務人每月之必要支出
    ，包括租金6,000元、扶養其母邱阿順6,000元、家庭各項支
    出20,000元、強制機車責任保險費175元、個人支出5,000
    元、公保費949元、退撫基金3,185元及健保費4,580元（皆
    採97年12月即97年全年最高額計算），共45,889元，逾此範
    圍即非必要。則債務人每月收入扣除必要支出後可用於償債
    之資金64,768元（110,657－45,889＝64,768）。然其所提
    更生方案每月擬清償金額竟僅為35,000元，僅佔其可支配資
    金額度約五成四。其所擬清償之總金額3,360,000元，僅佔
    總債務額7,295,918元約四成六，足見債務人在高額負債下
    ，不思樽節不必要開支，盡可能清償債務，仍不改其過優渥
    寬裕生活之習慣，其所提更生方案顯非公允，自不符得由法
    院逕以裁定認可之要件，爰依首揭規定裁定開始清算程序。
五、末按債務人之財產不敷清償清算程序之費用時，法院應裁定
    開始清算程序，並同時終止清算程序，債清條例第85條第1
    項亦有明文。查債務人並無即時可供換價之財產，有財政部
    臺灣北區國稅財產歸屬資料清單在卷可按，堪認債務人之財
    產應不敷清償清算程序之費用，爰併依首開規定同時裁定終
    止本件清算程序。
中    華    民    國    98    年    12    月    8     日
                      民事庭法  官  王筆毅
以上正本係照原本作成。
如對本裁定抗告，須於裁定送達後十日內向本院提出抗告狀，並
繳納抗告費新臺幣壹仟元。
中    華    民    國    98    年    12    月    8     日
                            書記官  林長貴


司法院資訊處製作；財團法人民間司法改革基金會備份。
